【裁判字號】    95,重訴,4
【裁判日期】    950525
【裁判案由】    違反槍砲彈藥刀械管制條例
【裁判全文】
臺灣高雄地方法院刑事判決               95年度重訴字第4號
公  訴  人  臺灣高雄地方法院檢察署檢察官
被      告  甲○○
指定辯護人  本院公設辯護人  陳信凱
上列被告因違反槍砲彈藥刀械管制條例案件，經檢察官提起公訴
（94年度偵字第27196 號），本院判決如下：
    主  文
甲○○未經許可，共同持有可發射子彈具有殺傷力之改造手槍，
處有期徒刑肆年，併科罰金新臺幣貳拾萬元，罰金如易服勞役，
以新臺幣玖佰元即銀元佰元折算壹日。
扣案如附表一所示之改造手槍共參支、如附表二編號1 所示之制
式子彈陸顆，均沒收。
    事  實
一、甲○○明知未經主管機關許可，不得寄藏、持有可發射子彈
    具殺傷力之改造手槍及子彈，竟未經許可，於民國94年11月
    28日19時40分為警查獲前2 、3 日，因友人乙○○（另經本
    院為不受理判決）將其所有，如附表一所示之仿BERETT A廠
    92FS型半自動手槍製造之改造手槍3 支及附表二所示之口徑
    9 mm之制式子彈6 顆及土造子彈1 顆，攜至甲○○位於高雄
    市○鎮區○○街137 號15樓之租屋處，甲○○便在租屋處把
    玩上開槍枝後，即於94年11月28日19時40分為警查獲前之2
    、3 日至查獲時此段期間內之某日時起，基於與乙○○共同
    持有上開槍、彈之犯意聯絡，將乙○○所攜帶1 只黑色手提
    袋內藏放上開改造手槍3 支連同7 顆子彈，共同置放於平日
    所駕駛之車牌號碼5563-MB 號自用小客車上。嗣於94年11月
    28日19時40分許，甲○○與乙○○驅車返回甲○○前開之租
    屋處而駛入地下一樓停車場後，於甲○○手持該黑色手提包
    時，即為據報在場埋伏之員警當場查獲，並扣得上開改造手
    槍3 支、子彈7 顆及與本件犯行無關如附表三所示之海洛因
    等毒品（涉嫌毒品危害防制條例罪嫌部分由公訴人另行偵辦
    中），始獲上情。
二、案經高雄市政府警察局移請臺灣高雄地方法院檢察署檢察官
    偵查起訴。
    理  由
壹、程序部分：
    按「被告以外之人於審判外之言詞或書面陳述，除法律有規
    定者外，不得做為證據」、「被告以外之人於檢察事務官、
    司法警察官或司法警察調查中所為之陳述，與審判中不符時
    ，其先前之陳述具有較可信之特別情況，且為證明犯罪事實
    存否所必要者，得為證據」，刑事訴訟法第159 條、第159
    條之2 分別定有明文。經查：證人乙○○於警詢中所陳，雖
    被告及辯護人對其證據能力表示異議，然衡諸證人乙○○於
    警詢時所為證述，距離本案查獲時間甚近，記憶應最為清晰
    可靠，且在查獲本案被告犯行前，證人乙○○實無甘冒受訴
    追之可能，恣意誣指被告之犯行，故為被告不利之證述；又
    核其於本院審理中所為之證述，多以不記得或遺忘而為證述
    ，顯因被告在庭而為較有利於被告之陳述，是證人乙○○之
    先前警詢中之證述，自足認具有較為可信之特別情況。依刑
    事訴訟法第159 條之2 規定，其警訊中所證，因有前述特別
    可信之狀況，自應具有證據能力，核先敘明。
貳、實體方面
一、訊據被告甲○○固坦承於上開時、地，證人即共同被告乙○
    ○有將其所有之上開改造手槍3 支連同7 顆子彈藏放於1 只
    黑色手提袋內，並搭乘被告所駕駛之上開自用小客車返回被
    告租屋住處之地下一樓停車場時，為在場埋伏之員警當場查
    獲被告下車時手持該黑色手提包等情不諱，惟矢口否認有上
    開犯行，辯稱：當時乙○○去我家，要我載他去中山路金銀
    島旁邊找朋友，之後我就把他載回我家地下室，載回來的時
    候，我問他手提袋內係什麼東西，乙○○打開讓我看，我有
    看到那裡面有槍枝，我跟乙○○說槍枝不能放在我家，我的
    車子借給他，他可將槍枝放在車子的行李箱，我沒有持有槍
    枝，也沒有幫他寄藏槍枝，係因我有車鑰匙，所以在將槍枝
    放入行李箱時就被警察抓到，我並無向乙○○借用槍枝，亦
    無因討債之因，請乙○○幫忙云云。經查：
  (一)被告供承於上開時、地駕駛車牌號碼5563-MB 號自用小客車
    載乙○○至住處地下一樓停車場停車後，欲將乙○○所交付
    之1 只黑色手提包帶至後行李箱放置時，為警制服在地，並
    由該手提包內起出2 把黑色及1 把銀色之改造手槍及已上膛
    之7 發子彈事實不諱（見警卷第12、13頁），核與證人乙○
    ○於警詢時所證相符（見警卷第6 頁）。
  (二)又上開警方查獲之扣案槍枝及子彈，經送請內政部警政署刑
    事警察局鑑定，認送鑑之手槍3 支，均係仿BERETTA 廠92FS
    型半自動手槍製造之槍枝換裝土造金屬槍管而成之改造手槍
    ，機械性能良好，可供擊發適用子彈使用，認具殺傷力；又
    送鑑制式子彈7 顆，其中6 顆均係口徑9mm 制式子彈，認均
    具殺傷力，1 顆係土造子彈，直徑約9mm 之金屬彈頭，經試
    射，可擊發，認具殺傷力，此有該局94年12月19日刑鑑字第
    0940187758號槍彈鑑定書1 份附卷可稽（偵卷第39頁）。是
    被告持有具殺傷力之上開槍彈之事實，堪以認定。
  (三)被告雖以前揭情詞置辯，惟查：
  1.據證人許慶龍證稱：94年11月25日許乙○○帶著1 個黑色手
    提袋來被告所承租的處所，乙○○在客廳從手提袋內取出3
    把手槍把玩時我有看見，乙○○曾將上開改造槍彈交給被告
    把玩數分鐘等語 (見警卷第24頁）。是由證人許慶龍之證述
    足見被告在為警查獲3 日，已曾在租屋處把玩過乙○○以黑
    色手提袋裝放之上開改造槍枝及子彈，被告理應知悉該手提
    袋內藏放改造槍枝及子彈，是被告審理時辯稱係於其載乙○
    ○返回租屋處時，始詢及手提袋內係何物，乙○○打開讓被
    告看，被告始看到裡面有槍枝云云，顯不實在，所辯自非可
    採。
  2.又據被告甲○○於警詢時供稱：起出之3 把手槍、7 發子彈
    是乙○○所有（見警卷第13頁），上開自用小客車平日係由
    被告、許慶龍及乙○○等3 人輪流使用（見警卷第17頁）；
    乙○○剛搬去我住處時，我沒有看見上述槍械，最近這2 、
    3 天我才看見。我不願意將槍械放在我住處，所以我當時就
    問乙○○說：「東西不要帶上去，放在車後面的行李廂好不
    好」，乙○○當時說好，所以我就將該包包拿下車準備放到
    車後面行李箱內放，這個時候警方就圍過來；警方查獲上述
    槍械本來就藏在車上，昨日（指94年11月28日）因為我要將
    槍械拿至後行李箱藏放而被查獲等語（見警卷第19、20頁）
    。是由被告供述足見被告與乙○○曾輪流使用上開自用小客
    車，被告於查獲前2 、3 日即已知悉乙○○所攜帶包包置放
    上開改造槍枝及子彈，又為警查獲前，渠等係將上開槍、彈
    放置於平日所駕駛之車上，嗣於94年11月28日被告與乙○○
    返回租屋住處時，被告始將原置放之車上之上開槍械取出，
    欲改藏放於行李箱時而遭查獲，從而被告顯自為警查獲前2
    、3 日至查獲時此段期間內之某日時，即與乙○○共同持有
    上開槍、彈，並平日將上開槍、彈藏放於車上無訛。
  3.再證人乙○○於警詢時雖證稱：伊帶槍並叫甲○○一同前往
    討債後而遭警查獲云云（見警卷第7 頁），惟於偵查中改稱
    28日下午被告打電話找我，說他要去找欠他錢的人討債，叫
    我帶槍去幫忙，我就帶3 支槍裝在黑色手提袋裡，他來載我
    的時候我就提上車云云（見偵卷第8 頁），是證人乙○○前
    後證述前往討債之主體或係被告或自己，顯然不一，自難僅
    憑證人乙○○之證述，即遽認被告有欲向他人討債而向乙○
    ○借用槍、彈之情事。
  ４惟依證人乙○○於警詢時證稱：我當時將裝有3 把槍與子彈
    之手提包拿上車，放在該車前座右側座下，被告載我至高雄
    市○鎮區○○街137 號地下一樓停好車，被告說要將該3 把
    槍放車後行李箱內，警方就出現並在被告所拿手提包內查到
    3 把槍及子彈等情（見警卷第6 頁），此核與被告前開警詢
    所供承上述槍械本來就藏在車上，其要將槍械拿至後行李箱
    藏放而被查獲之情大致相符。倘如被告於本院所辯，係其至
    地下室時始知乙○○之袋內藏放槍、彈，不願為乙○○持有
    或寄藏槍、彈，始欲將車子借給乙○○云云，則當時乙○○
    所有之上開槍、彈既已由乙○○藏放在該車右前座下，該車
    如欲借予乙○○，理應請乙○○將車儘速駛離，以處理槍、
    彈事宜，避免日後為警發覺而遭誤會或陷於刑責，豈會特別
    將乙○○藏放在車內右前座下之前開槍、彈自車上取出，再
    大費周章將之置放於車後行李箱？再參酌其所辯稱：因怕乙
    ○○東西掉落或是拿去藏起來等語（見本院卷第127 頁），
    顯與常情未合乙節，足認被告所辯應為事後圖卸之詞。基上
    足見被告與乙○○已自查獲前2 、3 日至查獲時此段期間內
    之某日時起，共同將上開槍、彈置放在被告平日駕駛之自用
    小客車上而共同持有，迄至案發當日因被告欲將上開槍、彈
    改置放於車後行李箱中，始遭警方查獲至明。
  5.至證人乙○○於本院審理時雖證稱：當時被告拿到手提包的
    時候，並無問裡面是什麼東西，我好像沒有跟他說也沒有打
    開手提袋給他看，被告那個時間在開車，應該沒有將手提袋
    打開等語（見本院卷第114 、115 頁），惟其後又改證稱：
    「（問：對於甲○○稱你有打開手提袋讓他看到裡面有槍枝
    ，而甲○○不想要把槍放在他家，請你把槍枝先放在車子的
    行李箱，有何意見？）答：我真的不記得了。我有沒有打開
    給他看，我也不記得了。」、「（問：是否有要把槍寄放在
    甲○○的家裡或車上？）答：我是要過去他那邊住，至於槍
    彈是他叫我不要拿上去或是我自己不要拿上去，我也不記得
    了。」等語（見本院卷第116 、117 頁），顯見乙○○於本
    院審理時，對於被告有無持有槍、彈，及被告下車時持有上
    開槍、彈之緣由，前後供述矛盾，復以不知或不記憶陳述案
    發當日之情，且與被告所辯相左，自不得持證人乙○○於審
    理中之證述作為被告有利、不利之論據，併予指明。
  6.綜上，被告確有與乙○○共同持有上開槍、彈之行為，被告
    所辯，均無足採信，本案事證明確，自應依法論科。
二、論罪科刑與適用法律：
  (一)核被告甲○○所為，係犯槍砲彈藥刀械管制條例第8條第4項
    之未經許可持有可發射子彈具有殺傷力之改造手槍及同條例
    第12條第4 項之未經許可持有子彈罪。公訴人就被告持有上
    開槍枝犯行，誤載為同條例第7 條第4 項之未經許可持有可
    發射子彈具殺傷力之手槍罪，本院自應予以更正。又被告以
    一持有行為，同時持有3 支改造手槍及7 顆子彈，觸犯構成
    要件不同之罪名，為想像競合犯，應從一重即槍砲彈藥刀械
    管制條例第8 條第4 項之未經許可，持有可發射子彈具有殺
    傷力之改造手槍論處。被告與乙○○就前開犯行，具有犯意
    聯絡及行為分擔，均為共同正犯。爰審酌被告任意持有具殺
    傷力之改造手槍及制式子彈6 顆、土造子彈1 顆，足以危害
    社會治安，犯罪情節難認輕微，且其於審理時復翻異前供，
    態度難謂良好，惟念持有上開槍、彈之時間非長，且無證據
    顯示有持以犯案，幸未發生難以彌補之損害及造成他人身體
    、財產之重大危害等一切情狀，量處如主文所示之刑，併就
    所科罰金刑部分，諭知易服勞役之折算標準，以示懲儆。
  (二)扣案如附表一所示之改造手槍3 支、如附表二編號1 所示之
    制式子彈6 顆，業經鑑定機關認具殺傷力，有前開槍彈鑑定
    書可稽，自係槍砲彈藥刀械管制條例第4 條第1 項第1 款、
    第2 款所列物品，乃未經許可不得持有之違禁物，應依刑法
    第38條第1 項第1 款規定宣告沒收；至扣案如附表二編號2
    所示之土造子彈1 顆，經試射，僅餘彈殼，亦有前開槍彈鑑
    定書及鑑定後發還之彈殼可證，已非違禁物，亦非被告所有
    ，業據被告供承在卷，自不予宣告沒收，併予敘明。
  (三)另扣案如附表三所示之物，係被告施用毒品之物或證人乙○
    ○所有之物，業經被告於警詢供述在卷，核與本件犯行無關
    ，爰不為沒收之諭知。
據上論斷，應依刑事訴訟法第299 條第1 項前段，槍砲彈藥刀械
管制條例第8 條第4 項、第12條第4 項，刑法第11條前段、第28
條、第55條、第42條第2 項、第38條第1 項第1 款，罰金罰鍰提
高標準條例第2 條，現行法規所定貨幣單位折算新臺幣條例第2
條，判決如主文。
本案經檢察官丙○○到庭執行職務。
中    華    民    國    95    年    5     月    25    日
                  刑事第十  庭  審判長法  官  徐美麗
                                      法  官  高增泓
                                      法  官  楊淑珍
以上正本證明與原本無異。
如不服本判決，應於判決送達後10日內，向本院提出上訴狀。
中    華    民    國    95    年    5     月    25    日
                                      書記官  林秀敏
附錄本判決論罪科刑法條全文：
槍砲彈藥刀械管制條例第8 條
未經許可，製造、販賣或運輸鋼筆槍、瓦斯槍、麻醉槍、獵槍、
空氣槍或第4 條第1 項第1 款所定其他可發射金屬或子彈具有殺
傷力之各式槍砲者，處無期徒刑或5 年以上有期徒刑，併科新臺
幣1 千萬元以下罰金。
未經許可，轉讓、出租或出借前項所列槍枝者，處5 年以上有期
徒刑，併科新臺幣 1 千萬元以下罰金。
意圖供自己或他人犯罪之用，而犯前二項之罪者，處無期徒刑或
 7 年以上有期徒刑，併科新臺幣 1 千萬元以下罰金。
未經許可，持有、寄藏或意圖販賣而陳列第1 項所列槍枝者，處
 3 年以上10年以下有期徒刑，併科新臺幣700 萬元以下罰金。
第 1 項至第 3 項之未遂犯罰之。
槍砲彈藥刀械管制條例第12條
未經許可，製造、販賣或運輸子彈者，處1年以上7年以下有期徒
刑，併科新台幣500萬元以下罰金。
未經許可，轉讓、出租或出借子彈者，處6 月以上5 年以下有期
徒刑，併科新台幣300萬元以下罰金。
意圖供自己或他人犯罪之用，而犯前二項之罪者，處3 年以上10
年以下有期徒刑，併科新台幣700萬元以下罰金。
未經許可，持有、寄藏或意圖販賣而陳列子彈者，處5 年以下有
期徒刑，併科新台幣 300 萬元以下罰金。
第 1 項至第 3 項之未遂犯罰之。
附表一
┌───┬───────────┬───┬───────────────┐
│編號  │   物  品   名  稱    │數  量│    備                  註    │
├───┼───────────┼───┼───────────────┤
│  1   │改造手槍（含彈匣，係仿│1 支  │係仿BERETTA 型廠92FS型半自動手│
│      │BERETTA 型廠92FS型半自│      │槍製造之槍枝換裝土造金屬槍管而│
│      │動手槍製造之槍枝換裝土│      │成之改造手槍，機械性能良好，可│
│      │造金屬槍管而成之改造手│      │擊發適用子彈使用，認具殺傷力。│
│      │槍，槍枝管制編號可1102│      │                              │
│      │032874號）            │      │                              │
├───┼───────────┼───┼───────────────┤
│  2   │改造手槍（含彈匣，係仿│1 支  │係仿BERETTA 型廠92FS型半自動手│
│      │BERETTA 型廠92FS型半自│      │槍製造之槍枝換裝土造金屬槍管而│
│      │動手槍製造之槍枝換裝土│      │成之改造手槍，機械性能良好，可│
│      │造金屬槍管而成之改造手│      │擊發適用子彈使用，認具殺傷力。│
│      │槍，槍枝管制編號可1102│      │                              │
│      │032875號）            │      │                              │
├───┼───────────┼───┼───────────────┤
│      │改造手槍（含彈匣，係仿│1支   │係仿BERETTA 型廠92FS型半自動手│
│      │BERETTA 型廠92FS型半自│      │槍製造之槍枝換裝土造金屬槍管而│
│  3   │動手槍製造之槍枝換裝土│      │成之改造手槍，機械性能良好，可│
│      │造金屬槍管而成之改造手│      │擊發適用子彈使用，認具殺傷力。│
│      │槍，槍枝管制編號可1102│      │                              │
│      │032876號）            │      │                              │
└───┴───────────┴───┴───────────────┘
附表二
┌───┬───────────┬───┬───────────────┐
│編號  │   物  品   名  稱    │數  量│    備                  註    │
├───┼───────────┼───┼───────────────┤
│  1   │制式子彈              │6顆   │均係口徑9MM 之制式子彈，均具殺│
│      │                      │      │傷力；該9 顆制式子彈，應依刑法│
│      │                      │      │第38條第1 項第1 款規定，不問屬│
│      │                      │      │於被告與否均沒收之。          │
├───┼───────────┼───┼───────────────┤
│  2   │土造子彈              │1顆   │認係土造子彈，具直徑9MM 之金屬│
│      │                      │      │彈頭，經試射，可擊發，認具殺傷│
│      │                      │      │力，又試射之留下彈殼及彈頭，惟│
│      │                      │      │已不具子彈之完整結構，並非違禁│
│      │                      │      │物，且非被告所有之物，自不得宣│
│      │                      │      │告沒收。                      │
└───┴───────────┴───┴───────────────┘
附表三：
┌──┬─────────┬────┬───────┐
│編號│扣  押  物  品  名│ 數  量 │持 有 人      │
├──┼─────────┼────┼───────┤
│一  │海洛因            │  3包   │ 甲○○       │
├──┼─────────┼────┼───────┤
│二  │疑似安非他命原料  │  1包   │ 乙○○       │
├──┼─────────┼────┼───────┤
│三  │安非他命吸食器    │  2組   │ 甲○○       │
├──┼─────────┼────┼───────┤
│四  │摻海洛因香煙      │  1支   │ 甲○○       │
├──┼─────────┼────┼───────┤
│五  │海洛因殘渣袋      │  12只  │ 甲○○       │
├──┼─────────┼────┼───────┤
│六  │注射針筒          │  7支   │ 甲○○       │
├──┼─────────┼────┼───────┤
│七  │止血帶            │  3條   │ 甲○○       │
├──┼─────────┼────┼───────┤
│八  │不明粉末          │  1包   │ 甲○○       │
├──┼─────────┼────┼───────┤
│九  │電子秤            │  1台   │ 甲○○       │
├──┼─────────┼────┼───────┤
│十  │研磨器            │  1組   │ 甲○○       │
└──┴─────────┴────┴───────┘


司法院資訊處製作；財團法人民間司法改革基金會備份。
